【裁判字號】    98,訴,1778
【裁判日期】    981229
【裁判案由】    給付價金
【裁判全文】
臺灣板橋地方法院民事判決              98年度訴字第1778號
原      告  丙○○
被      告  丁○○
訴訟代理人  蕭仁杰律師
上列當事人間請求給付價金事件，經本院於民國98年12月8日言
詞辯論終結，判決如下：
    主  文
被告應給付原告新台幣壹拾萬元及自民國98年8月2日起至清償日
止，按年息5%計算之利息。
原告其餘之訴及該部分假執行之聲請均駁回。
訴訟費用由被告負擔1/10；其餘由原告負擔。
本判決原告勝訴部分得假執行；但被告於假執行程序實施前，如
以新台幣壹拾萬元供擔保後，得免為假執行。
    事實及理由
一、原告主張：
（一）兩造與訴外人乙○○、甲○○均為林益之子，林益於民國
      96年1月27日死亡，有配偶徐淑瓊（即兩造之生母）及上
      開4兄弟共5位法定繼承人。96年3、4月間協議遺產分割，
      林益生前所有坐落於台北縣中和市○○○段251-24、252-
      5、251-15地號土地及門牌號碼台北縣中和市○○街35巷
      9號1樓、9-1號2樓、10號1樓、10-1號2樓、10-2號3樓、
      10-3號4樓、10-4號5樓建物全部，協議由兩造之生母徐淑
      瓊分得新台幣（下同）2000萬元，上開4兄弟各分1間房屋
      ，因辦理登記之需要，先借用乙○○名義為登記。
（二）97年4月間，上開民享街35巷9號1樓、9-1號2樓房屋全部
      及外員山段251-15地號土地持分2/3移轉登記為被告所有
      ，其質疑被告違反分割協議，多取得9號1樓房屋所有權，
      被告表示願意向其他兄弟價購，旋於97年4月25日匯款21
      萬7970元至原告帳戶。然上開9號1樓房屋總價為604萬400
      0元，有建築事務所之鑑價書可憑，4兄弟均分，每人應可
      分配151萬1000元，扣除被告已匯款之21萬7970元，其尚
      積欠原告129萬3030元，為此依據履行分割協議請求權，
      訴請被告給付價金等語。
（三）聲明：
      被告應給付原告129萬3030元及自起訴狀繕本送達翌日
        起算之法定遲延利息。
      願供擔保請准宣告假執行。
二、被告則以：
（一）兩造生父遺產，經生母徐淑瓊作主，原告丙○○、被告丁○○及次子乙○○、三子甲○○各分得一間房屋，從而被
      告即分得坐落於中和市○○○段251-1號土地所有權1/3；
      及門牌號碼台北縣中和市○○街35巷9-1號2樓之房屋所有
      權全部。惟徐淑瓊私自將上開9號1樓房屋（包括坐落土地
      持分）登記為訴外人乙○○所有。
（二）幸乙○○有依分割協議之約定，於96年10月15日將台北縣
      中和市○○街35巷10-3號4樓房屋所有權全部（包括坐落
      土地持分），依甲○○之指示直接移轉登記與涂欽德，買
      賣價金則由甲○○收取；於96年12月10日將同前街巷10-4
      號5樓房屋所有權全部（包括坐落土地持分）移轉登記與
      原告丙○○；於97年4月8日將同前街巷9-1號2樓房屋所有
      權全部；及中和市○○○段251-15地號土地所有權3分之1
      移轉登記與被告丁○○。
（三）因被告丁○○所分得之上開9-1號2樓房屋可使用之面積較
      其他兄弟所分得之房屋可使用面積少了約9.5坪，但被告
      因是老么，所以不想與兄弟們計較。從而被告即與其他3
      兄弟商議，欲購買同前街巷9號1樓之房屋，嗣經被告上網
      查詢附近之房價並向銀行查詢9號1樓之房價後，認為1坪
      之價金應為16萬比較合理，從而總價金約為320萬元（16
      萬元乘以19.63坪），再扣除辦理過戶登記之相關規費及
      代書費用32萬8000元後，平均分成4等分，其餘3兄弟每人
      應可向被告請求71萬8000元之遺產分割應得部分。此一買
      賣過程、價金及分配金額除經乙○○、甲○○同意外，亦
      經原告丙○○之同意。因先前徐淑瓊私自將被告配偶貸款
      之50萬元匯給原告公司，所以原告同意扣除此部分50萬元
      ，依此計算後其於97年4月25日將餘款（扣除支付之匯費
      30元）21萬7970元匯給原告，原告對於被告已無任何之買
      賣價金分配請求權，詎仍無端提起本件訴訟，顯然無理由
      等語置辯。
（四）答辯聲明：
      原告之訴及假執行之聲請均駁回。
      如受不利判決，願供擔保後請准宣告免為假執行。
三、原告主張兩造為林益之子，林益死亡後協議遺產分割，兩造
    及其餘兄弟各分1間房屋，先以乙○○名義登記上開民享街
    35巷9號1樓房地產權，其後9號1樓房地所有權登記為被告所
    有，被告並於97年4月25日匯款21萬7970元至原告帳戶等情
    ，為被告所不爭執，並有不動產登記謄本、原告銀行存摺附
    卷可稽，此部分原告之主張堪認真實。惟原告另主張上開9
    號1樓房屋總價為604萬4000元，4兄弟均分，每人應可分配
    151萬1000元，扣除被告已匯款之21萬7970元，其尚積欠原
    告129萬3030元等情，則為被告所爭執，並以上開情詞置辯
    ，是以本件兩造爭執要點厥為：
（一）系爭9號1樓房地所有權，以320萬元作價移轉登記被告一
      事，有無違反遺產分割協議。
（二）被告有無給付原告129萬3030元之義務。
四、系爭9號1樓房地所有權，以320萬元作價移轉登記被告一事
    ，有無違反遺產分割協議：
（一）兩造均不爭執其等被繼承人林益所留遺產門牌號碼台北縣
      中和市○○街35巷9號1樓房屋（包括坐落土地持分），於
      繼承發生後，先借用繼承人之一乙○○名義登記為該遺產
      之所有權人。嗣97年4月10日被告以買賣原因，承受乙○○登記之上開9號1樓房地所有權，此亦為兩造所不爭執，
      並有不動產登記謄本之記載附卷可稽。故縱原告因此產權
      移轉登記受損，其損害之原因應為借名登記之乙○○移轉
      登記行為所致，與本件被告無涉。
（二）再者，縱認原告主張之遺產分割協議，其協議內容包含共
      同繼承人得予支付價金予其他繼承人，價購上開9號1樓房
      地成為單獨所有人之情，因本件被告抗辯稱其曾與其他3
      兄弟商議，欲購買該9號1樓之房地，嗣經上網查詢附近之
      房價並向銀行查詢9號1樓之房價後，認為1坪之合理價金
      為16萬元，總價金約為320萬元（160000元×19.63坪）而
      以此價購等語。經查被告所辯經繼承人同意320萬元價購
      之情，雖為原告所否認，然此徵詢價購之過程，經證人乙○○於本院98年11月24日言詞辯論期日到庭證稱：「（
      被告有無提議要買9號1樓？）有。（當時的價金是何人作
      決定？）我們是上網看買賣的成交量跟金額來作決定。大
      約300多萬元。（這件事你大哥是否知道？他是否同意？
      ）知道，同意。（你們3人可以分到多少價金？）我們每
      個人約可分到70幾萬。（你們是否有拿到70幾萬？）每個
      人都有拿到，我們有先跟大哥講，他知道，他說叫我們匯
      過去給他就好了，大約匯了40、50萬元。‧‧‧（在分配
      買賣價金的時候你大哥是否同意分配的價金可以從匯款的
      40幾萬元中扣除？）有，我有聽到我大哥說。」等語，另
      證人甲○○亦於同日到庭證稱：「（被告要買9號1樓的房
      子，是否有經過你們3人同意？）有。‧‧‧（你是否同
      意你二哥與你四弟計算的價金？）同意，每人約可分到72
      萬元左右。」等語。核上開證人所述情節與被告所辯曾與
      其他3兄弟協商後方行價購之情節相符，是原告否認被告
      曾事先徵詢取得繼承人同意轉讓之詞，自難採信。從而本
      件被告經其於繼承人之同意，而價購單獨取得上開9號1樓
      房地所有權，亦不能認為違反兩造之遺產分割協議。
五、被告有無給付原告129萬3030元之義務：
（一）本件原告主張上開9號1樓房地價值應為604萬4000元，4兄
      弟均分，每人應可分配151萬1000元，扣除被告已匯款之2
      1萬7970元，其尚積欠原告129萬3030元云云，並提出建築
      師事務所鑑定報告書為證（見調解卷第40頁），然此鑑價
      為被告所爭執，姑不論該鑑定報告書是否真實可採，本件
      共同繼承人間既已同意被告出資320萬元承受上開9號1樓
      房地（已見上述），則該不動產確實市價為何，已無足影
      響被告應給付總價320萬元之義務。
（二）查兩造均不爭執各有上開9號1樓房地1/4之分配權利，另
      被告主張應扣除辦理過戶登記之相關規費及代書費用32
      萬8000元之情，為原告所不爭執，從而計算實際可共分配
      之餘款為287萬2000元（00000000000000＝0000000），
      再以每人1/4權利計算，則原告可得71萬8000元之遺產分
      配額（0000000÷4＝718000）。
（三）又被告主張因先前兩造生母徐淑瓊私自將被告配偶貸款之
      50萬元匯給原告公司之情，原告不否認有此匯款情事，然
      爭執僅匯款40萬元，非為50萬元（見本院98年10月20日言
      詞辯論筆錄第2頁）。經查，被告就超出40萬元匯款部分
      ，未據其提出有利於己之證據以實其說，從而被告主張原
      告應受分配之71萬8000元得予扣抵之數額，應以40萬元為
      當。依此計算扣除匯款所需支付之匯費成本30元，被告應
      給付原告之遺產分配餘額應為31萬7970元（計算式：0000
      000000000-00＝317970）。末查，兩造均不爭執被告已
      於97年4月25日匯入原告所有之銀行帳戶21萬7970元，亦
      即被告尚積欠原告10萬元之遺產分配餘款，原告於此範圍
      內請求被告給付，自屬合法有據，應予准許。
六、綜上，原告請求被告履行兩造間遺產分割協議，給付價購分
    配款10萬元及起訴狀繕本寄存送達被告生效翌日即98年8月
    2日起至清償日止，按年息5%計算之遲延利息，於法並無不
    合，應予准許；逾此範圍之請求，則屬無據，應予駁回，爰
    判決如主文所示。本件事證已臻明確，兩造其餘攻擊防禦方
    法，核與判決結果無影響，爰不一一論述，併此敘明。
七、本院所命被告應給付原告之金額未逾50萬元，依民事訴訟法
    第389條第1項第5款之規定，應依職權就原告勝訴部分，宣
    告准許原告得為假執行，並依被告之聲請，酌定如主文第4
    項所示相當擔保金額，為免假執行之宣告；至於原告敗訴部
    分，其假執行之聲請失所附麗，併予駁回。
八、結論：
    本件原告之訴為一部有理由，一部無理由，依民事訴訟法第
    第79條、第389條第1項第5款、第392條第2項，判決如主文
    。
中    華    民    國    98    年    12    月    29    日
                  民事第二庭    法  官  陳財旺
以上正本係照原本作成
如對本判決上訴，須於判決送達後20日內向本院提出上訴狀
中    華    民    國    98    年    12    月    29    日
                                書記官  孫國慧

司法院資訊處製作；財團法人民間司法改革基金會備份。
